【裁判字號】    92,訴,763
【裁判日期】    920430
【裁判案由】    偽造文書
【裁判全文】
臺灣高雄地方法院刑事判決                          九十二年度訴字第七六三號
    公  訴  人  臺灣高雄地方法院檢察署檢察官
    被      告  乙○○
右列被告因偽造文書案件，經檢察官提起公訴（九十二年度偵字第一五五二號），本
院判決如左：
    主  文
乙○○行使偽造私文書，足以生損害於他人，處有期徒刑貳月，如易科罰金以參佰元
折算壹日。九十一年九月十四日富邦商業銀行信用卡簽帳單特約商店存根聯上偽造之
「甲○○」署押壹枚沒收。
    事  實
一、乙○○與甲○○係夫妻關係，平日二人感情不睦，於民國九十一年九月十日晚上
    七、八時許，在甲○○位於高雄縣路竹鄉○○村○○街二三四巷十號娘家，乙○
    ○藉口要為甲○○保管信用卡，將甲○○之富邦商業銀行卡號五四三三─七七七
    七─００八三─二四０四號信用卡取走，於同年月十四日二十二時許，持該信用
    卡至高雄縣湖內鄉○○路○段九一巷一號御花園餐廳，未經真正名義人甲○○之
    同意，持上開富邦銀行信用卡交付該店人員以刷卡支付消費新台幣（下同）五千
    七百元，並於信用卡簽帳單上之持卡人簽名欄內偽簽「甲○○」署押一次，共計
    二枚（含持卡人存根聯及商店存根聯上由持卡人存根聯複寫部分之署押各一枚）
    ，以表示真正名義人確認交易標的、金額及向發卡銀行簽帳消費之意，並作為特
    約商店經由收單銀行向發卡銀行請款之用，而偽造信用卡之簽帳單一次，共計二
    張（含商店存根聯及持卡人存根聯），復將偽造完成之簽帳單交付於該店人員而
    行使之，致使該店經理林素伶誤信已獲得甲○○授權使用該信用卡而陷於錯誤，
    提供ＫＴＶ設備供乙○○使用，及交付酒菜財物予乙○○，且使發卡銀行因而於
    各該特約商店請款時代為墊付所消費之款項予各特約商店，足生損害於真正名義
    人甲○○之利益及依約與持卡人交易之各該特約商店確認持卡人身份之正確性。
    嗣甲○○於同年九月底，接獲富邦銀行信用卡消費明細表後，始覺有異而查悉上
    情。
二、案經甲○○訴由高雄縣警察局湖內分局報告臺灣高雄地方法院檢察署檢察官偵查
    起訴。
    理  由
一、訊據被告乙○○固坦承於前揭時地取走告訴人甲○○上開信用卡之事實，惟矢口
    否認有何行使偽造文書及詐欺犯行，辯稱：伊幫她保管一、二天後就還她了，沒
    有冒刷云云。惟查：右揭犯罪事實，業據告訴人甲○○於警偵訊時及本院調查中
    指訴綦祥，且經證人即御花園餐廳經理林素伶於警偵訊時證稱：乙○○於九十一
    年十月十四日二十二時，在御花園餐廳，持甲○○信用卡刷卡消費，乙○○以前
    有來過一、二次，他說是女友的信用卡，伊才讓他刷等語明白，並有富邦銀行信
    用卡簽帳單、信用卡消費明細表影本各乙份在卷可資佐證，被告空言否認，要無
    可採。事證明確，被告犯行洵堪認定。
二、按持卡人在信用卡簽帳單上之持卡人簽名欄署押後交還特約商店，依該信用卡交
    易習慣，係表示持卡人確認簽帳單上記載之交易標的及金額，並向發卡銀行請求
    撥付消費款項予特約商店之旨，是該簽帳單含有收據及請款單之性質，應屬私文
    書。核被告所為，係犯刑法第二百十六條、第二百十條之行使偽造私文書罪、第
    三百三十九條第一項之詐欺取財罪及第三百三十九條第二項之詐欺得利罪。又被
    告於簽帳單上偽造「甲○○」署押之行為，係偽造私文書之部分行為；被告於偽
    造私文書後復持以行使，其偽造之低度行為應為行使之高度行為所吸收，均不另
    論罪；另被告以一行為同時偽造署押於簽帳單之一式二聯，係單一行為。又被告
    所犯上開行使偽造私文書、詐欺取財及詐欺得利罪間，有方法結果之牽連關係，
    為牽連犯，依刑法第五十五條之規定，應從一重之行使偽造私文書罪處斷。公訴
    人雖漏論被告犯同法第三百三十九條第一項、第二項之詐欺取財、得利罪，然此
    部分事實已涵蓋於公訴人所載之起訴事實中，且與行使偽造私文書部分有牽連犯
    之裁判上一罪關係，本院自得予以審理，附此敘明。爰審酌被告貪圖一時小利，
    損及真正持卡人、特約商店及發卡銀行之權益，紊亂行使信用卡之經濟秩序，犯
    後否認犯行等一切情狀，量處如主文所示之刑。
三、又財團法人聯合信用卡處理中心收單之帳單，若為電子結帳帳單，該款帳單一式
    二聯，分別由客戶及商店存查，為直式印製，非電子結帳之一般手刷簽帳單係一
    式三聯，分別由客戶、商店、聯合信用卡中心存查，為橫式印製，此業經該中心
    八十八年十一月二十三日（八八）聯卡會字第三一五號函示明確。是被告於上開
    特約商店內，係以電子結帳方式之簽帳單，該簽帳單為一式二聯，是其中第一聯
    為客戶存根聯即由被告自行存查，因被告既是冒名刷卡，並無付款之意思，自無
    保存之必要，衡情應已丟棄，應認已滅失不存在，故該簽帳單及其上之署押已無
    沒收之必要；另第二聯簽帳單，業經被告交予上揭特約商店，非被告所有，爰不
    為沒收之諭知，惟其上偽造之「甲○○」署押壹枚，仍應依刑法第二百十九條之
    規定，宣告沒收之。
據上論斷，應依刑事訴訟法第二百九十九條第一項前段，刑法第二百十六條、第二百
十條、第三百三十九條第一項、第二項、第五十五條、第四十一條第一項、第二百十
九條，罰金罰鍰提高標準條例第一條前段、第二條，判決如主文。
中      華      民      國      九十二      年    四    月    三十      日
                                  臺灣高雄地方法院刑事庭
                                      法  官  郭  佳  瑛
右正本證明與原本無異。
如不服本判決，應於判決送達後十日內，向本院提起上訴。
                                      書記官  何  瓊  芳
中      華      民      國      九十二      年    五    月     一       日
附錄法條
刑法第二百一十六條
行使第二百十條至第二百十五條之文書者，依偽造、變造文書或登載不實事項或使登
載不實事項之規定處斷。
刑法第二百一十條
偽造、變造私文書，足以生損害於公眾或他人者，處五年以下有期徒刑。
刑法第三百三十九條第一項、第二項
意圖為自己或第三人不法之所有，以詐術使人將本人或第三人之物交付者，處五年以
下有期徒刑、拘役或科或併科一千元以下罰金。
以前項方法得財產上不法之利益或使第三人得之者，亦同。


司法院資訊處製作；財團法人民間司法改革基金會備份。
